【裁判字號】    98,交聲,922
【裁判日期】    990224
【裁判案由】    聲明異議
【裁判全文】
臺灣臺南地方法院交通事件裁定         98年度交聲字第922號
移送機關    交通部公路總局嘉義區監理所麻豆監理站
異議人即
受處分人    甲○○
上列異議人即受處分人因違反道路交通管理處罰條例案件，對於
交通部公路總局嘉義區監理所麻豆監理站民國98年7月31日所為
之裁決處分（處分案號：麻監裁罰字第裁75-B00000000號）聲明
異議，本院裁定如下：
    主    文
原處分撤銷。
甲○○不罰。
    理    由
一、原處分意旨略以：異議人即受處分人甲○○（下稱異議人）
    於民國98年4月12日2時38分許，駕駛車牌號碼8551-PX號自
    用小客車（下稱系爭車輛），行經高雄市○○路時，因在中
    正路與忠孝路口處至國道一號高速公路中正交流道此一路段
    間，有「二輛以上汽車共同在道路上以危險方式駕駛」之行
    為，經高雄市政府警察局交通警察大隊（下稱舉發機關）警
    員製單逕行舉發車輛所有人，並由交通部公路總局嘉義區監
    理所麻豆監理站（下稱原處分機關）對車輛所有人鄭麗珍為
    裁決，惟據車主鄭麗珍陳明該車輛係由異議人駕駛，乃由原
    處分機關以異議人違規事實明確，依道路交通管理處罰條例
    第43條第3項、第4項前段、第24條第1項第3款（原處分漏載
    第4項前段及第24條第1項第3款）及違反道路交通管理事件
    統一裁罰基準表之規定，裁處異議人罰鍰新臺幣（下同）30
    ,000元，吊銷駕駛執照3年及吊扣汽車牌照3個月，並應參加
    道路交通安全講習等語。
二、本件異議意旨略以：
  (一)異議人於上開時間駕駛系爭車輛至高雄與友人餐聚，因不熟
    悉高雄市路況，為免迷途，乃與友人約定共同啟程以互相照
    應，並由高雄友人駕車引導，經由中正路前往高速公路中正
    交流道北上返家。異議人與友人行駛至中正交流道後，便與
    高雄友人分道行駛並北返台南住所，途中均依規定駕駛。
  (二)不料嗣後接獲高雄市政府警察局舉發通知單，指稱異議人有
    前開違規行為，並由原處分機關裁罰如上，惟經異議人前往
    舉發機關觀看本件採證影片，片中僅得證明異議人與友人所
    駕駛之共計11輛自小客貨車分別依序併行於高雄市○○路段
    之內側及內二車道，而無任何檢測車速數據足以證明異議人
    駕駛系爭車輛時有超速之事實，且依蒐證內容，亦難以判斷
    當時時速為何，無法證明異議人與其他車輛有所謂競駛或競
    技之危險駕駛行為。
  (三)又如認異議人與其他友人車輛併行於車道上之行為，已違反
    刑法第185條第1項之規定，足以致生往來之危險者而予以究
    責，然舉發當時之時間為凌晨2時38分許，該路段已幾無其
    他用路人駕車行駛通過，且該蒐證內容亦無顯示其他用路人
    因異議人等車輛之行為而導致無法行駛或使用道路，或證明
    當時異議人等車輛併行之行為確已影響或壅塞道路使其他用
    路人無法使用道路之客觀事實。為此聲明異議，請求撤銷原
    處分等語。
三、按二輛以上之汽車共同違反第一項規定，或在道路上競駛、
    競技者，處汽車駕駛人30,000元以上90,000元以下罰鍰，並
    當場禁止其駕駛及吊銷其駕駛執照，又汽車駕駛人有第一項
    第一款、第二款或前項行為者，並吊扣該汽車牌照三個月，
    道路交通處罰條例第43條第3項、第4項前段固分別定有明文
    。惟按，犯罪事實應依證據認定之，無證據不得認定犯罪事
    實；又不能證明被告犯罪或其行為不罰者，應諭知無罪之判
    決，刑事訴訟法第154條第2項、第301條第1項，分別定有明
    文。又認定不利於被告之事實，須依積極證據，苟積極證據
    不足為不利於被告事實之認定時，即應為有利於被告之認定
    ，更不必有何有利之證據；且事實之認定，應憑證據，如未
    能發現相當證據，或證據不足以證明，自不能以推測或擬制
    之方法，以為裁判基礎；而認定犯罪事實所憑證據，雖不以
    直接證據為限，間接證據亦包括在內；然而無論直接或間接
    證據，其為訴訟上之證明，須於通常一般之人均不致有所懷
    疑，而得確信其為真實之程度者，始得據為有罪之認定，若
    其關於被告是否犯罪之證明未能達此程度，而有合理性懷疑
    之存在時，事實審法院復已就其心證上理由予以闡述，敘明
    其如何無從為有罪之確信，因而為無罪之判決，尚不得任意
    指為違法，最高法院分別著有30年上字第816號、40年台上
    字第86號、76年台上字第4986號等判例可資參照。而依道路
    交通管理處罰條例第89條規定，法院受理有關交通事件，準
    用刑事訴訟法之規定，前開規定及判例意旨自得適用於本件
    聲明異議案件。
四、原處分機關認異議人有上開違規情事，無非係以高雄市政府
    警察局98年5月1日高市警交字第B00000000號舉發違反道路
    交通管理事件通知單及98年5月21日高市警交三字第0980015
    508號函為其主要論據；惟查：
  (一)經本院勘驗高雄市政府警察局交通警察大隊檢送之採證光碟
    ，並開啟檔名為「自立一路飆車勿刪」之檔案後，見：「1.
    畫面中出現車牌號碼為8551-PX號、3706-JM號、8036-JB號
    之馬自達自小客車與其餘多輛馬自達自小客車分別停放在自
    立一路、南台橫路與八德路之路邊，畫面中有多位年輕男女
    站在路邊談話，其中有數人係站立在路旁之車道上。2.隨後
    該車隊沿自立路左轉中正路後，即排成一列行駛於中正路之
    外側車道，僅於停等紅燈及行經中正地下道時，有分成兩列
    佔用內外車道，沿途大致遵守規則停等紅燈，前揭車輛行駛
    期間，員警口述有車牌號碼8551-PX號、3706-JM、ZU-7467
    號等三輛汽車分別在高雄市○○路與民族路口、中正一路銜
    接高速公路口處闖紅燈，其餘時間，該車隊前、後車輛間大
    致保持一定距離，並無併行或相互超越之情形，且車隊行速
    與非屬車隊之其他車輛速度相仿，並無突然加速之情形，亦
    無故意阻止非車隊之車輛進入其行駛車隊中。3.車隊通過中
    正路地下道，並在路口停等紅燈，綠燈起步後，雖其中二部
    車輛時自外側快車道切入內側車道，惟其他車輛仍各自行駛
    原車道，未見頻繁變換車道、併排行駛或相互超越競速之情
    形。其後車隊駛至國道一號中正路交流道，部分車輛左轉上
    交流道，部分車輛續沿中正路西向東直行，員警亦左轉上國
    道一號高速公路繼續錄影蒐證，至交流道處，部分車輛右轉
    交流道，部分繼續於高速公路行駛，員警亦右轉入交流道繼
    續錄影蒐證，嗣因發現已無車隊而結束錄影蒐證。」等情，
    有勘驗筆錄在卷可稽。依上開勘驗結果，並未見有二輛以上
    之汽車共同在道路上競駛、競技等危險行為。
  (二)次查，依上開勘驗內容，員警雖口述有車牌號碼8551-PX號
    、3706-JM、ZU-7467號等車輛分別在高雄市○○路與民族路
    口、中正一路銜接高速公路口闖紅燈，然查，單純闖紅燈核
    與道路交通管理處罰條例第43條之二輛以上之汽車共同在道
    路上競駛、競技等危險行為不同，即使另有證據證明上開車
    輛闖紅燈，亦非屬道路交通管理處罰條例第43條之違規行為
    。
  (三)又上開車輛雖於自立路左轉中正路後即排成一列行駛於中正
    路之外側車道，並於停等紅燈及行經中正地下道處時有分成
    兩列佔用內外車道之情事，然稽之前揭車輛有10輛以上，數
    量頗多，在路面行駛時，本可依規定在內、外側車道行駛，
    只要無刻意阻止其他車輛行駛之情形，自難率認此行駛方式
    係屬占用車道，更有何危害交通安全之虞，應非屬危險駕駛
    之行為。
四、綜上，舉發機關所為之舉證，並無積極證據足資證明異議人
    有二輛以上之汽車共同在道路上競駛、競技等危險行為之違
    規事實，原處分機關對於異議人裁處3萬元並吊銷駕駛執照
    ，3年內禁考及吊扣汽車牌照3個月，並應參加道路交通安全
    講習之處分，尚有未洽，應由本院將原處分撤銷，並另為異
    議人不罰之諭知。
五、據上論斷，應依道路交通管理處罰條例第87條第2項、道路
    交通案件處理辦法第20條，裁定如主文。
中    華    民    國    99    年    2     月    24    日
                    交通法庭  法  官 張家瑛
以上正本證明與原本無異。
如不服本裁定，應於收受送達後5日內向本院提出抗告狀。（應
附繕本）
                              書記官 李淑惠
中    華    民    國    99    年    2     月    26    日

司法院資訊處製作；財團法人民間司法改革基金會備份。
